臺灣新竹地方法院刑事判決　　　　　　 95年度簡上字第110號
上　訴　人　臺灣新竹地方法院檢察署檢察官
被　　　告　甲○○
　　　　　　　　　　　弄7號
上列上訴人因被告因違反毒品危害防制條例案件，不服本院95年
度竹簡字第426號，中華民國95年5月1日第一審判決（聲請簡易
判決處刑書案號：95年度毒偵字第477號），提起上訴及移送併
案審理（95年度毒偵字第742號），本院判決如下：
    主  文
原判決撤銷。
甲○○連續施用第二級毒品，處有期徒刑肆月，如易科罰金，以
銀元佰元即新臺幣玖佰元折算壹日。扣案之安非他命壹包（驗
餘檢體含壹個塑膠袋重零點貳壹貳公克）沒收銷燬之；扣案放置
安非他命之包裝袋壹個、安非他命吸食器壹組、玻璃球壹個均沒
收之。
    事  實
一、甲○○前因施用毒品案件，經本院於民國93年11月18日以93
    年度毒聲字337號裁定送觀察勒戒後，因認無繼續施用毒品
    之傾向，於93年12月28日執行完畢釋放出所，並由臺灣新竹
    地方法院檢察署檢察官於同日以93年度毒偵字第1424號為不
    起訴處分確定。詎其仍不知悔改，於觀察、勒戒執行完畢釋
    放後5年內，基於施用第二級毒品安非他命之概括犯意，先
    於95年2月20日，在新竹市○○街17巷51弄19號E室住處，以
    玻璃球吸食器燒烤安非他命使產生煙霧之方式，施用第二級
    毒品安非他命1次；復承前施用第二級毒品之概括犯意，於
    95年4月10日，在上址草湖街住處，以電燈泡燒烤安非他命
    使產生煙霧之方式，施用第二級毒品安非他命1次。嗣為警
    於95年2月22日17時30分許，在新竹市○○街17巷51弄19號E
    室查獲，並扣得其所有之安非他命吸食器1組、玻璃球1個；
    另於95年4月11日下午10時30分許，在同址為警查獲，並於
    其所騎乘之車牌號碼AVS-163號重機車置物箱內扣得第二級
    毒品安非他命1小包（毛重約0.2公克），均經警採尿送驗後
    呈甲基安非他命陽性反應而查悉上情。
二、案經新竹市警察局移送臺灣新竹地方法院檢察署檢察官偵查
    聲請簡易判決處刑及移送併案審理。
    理  由
一、按本案認定事實所引用之文書證據、物證等證據，並無證據
    證明係公務員違背法定程式所取得，亦無刑事訴訟法第159
    條之4之顯有不可信之情況與不得作為證據之情形，本院斟
    酌本案卷內之證據並非非法取得，亦無證明力明顯過低之情
    形，且經本院於審判期日依法進行證據之調查、辯論，被告
    於訴訟上之程序權，已受保障，前揭各該證據，均得採為證
    據，先予敘明。
二、訊據被告甲○○對於上開連續施用第二級毒品安非他命之犯
    行坦認不諱（見本院98年8月21日、96年4月16日準備程序筆
    錄、96年6月7日審判筆錄）。且：
  (一)其為警2度查獲後採集尿液送請臺灣檢驗科技股份有限公司
    以GC/MS氣相層析/質譜儀法確認檢驗後，均呈甲基安非他命
    陽性反應，有該公司95年3月20日、95年4月28日濫用藥物尿
    液檢體檢驗報告、辦理煙毒麻醉藥品案尿液送驗受檢人真實
    姓名代號對照表在卷可稽（見95年度速偵字第477號卷第33-
    34頁、95年度毒偵字第742號卷第29-30頁）；扣案之白色結
    晶經送行政院國軍退除役官兵輔導委員會臺北榮民總醫院以
    氣相層析質譜儀分析檢測結果，確含第二級毒品甲基安非他
    命陽性反應，驗餘檢體含1個塑膠袋重0.212公克，此有該醫
    院95年11月16日北總內字第0950022208號函存卷足參（見本
    院卷第39頁）。
  (二)此外，復有搜索扣押筆錄、扣押物品目錄表2份（分見95年
    度速偵字第477號卷第12-15、35頁、95年度毒偵字第742號
    卷第8-9、38頁）、95年2月22日扣案之吸食器及玻璃球照片
    1張（見95年度速偵字第477號卷第16頁）、95年4月11日查
    獲現場及扣押物之照片3張（見95年度毒偵字第742號卷第14
    -16頁）附卷可資佐證。堪認被告自白核與事實相符。
  (三)而被告前因施用毒品案件，經本院於93年11月18日以93年度
    毒聲字337號裁定送觀察勒戒後，因認無繼續施用毒品之傾
    向，於93年12月28日執行完畢釋放出所，並由臺灣新竹地方
    法院檢察署檢察官於同日以93年度毒偵字第1424號為不起訴
    處分確定，此有卷附臺灣高等法院被告前案紀錄表可憑（見
    本院卷第11-12頁）。
  (四)綜上所述，本案事證明確，被告二犯施用第二級毒品安非他
    命之犯行堪以認定，應依法論科。
三、論罪科刑部分：
　(一)新舊法之比較
    １查被告行為後，刑法部分條文業於94年1月7日修正，94年
      2月2日公布，95年7月1日施行，現行刑法第2條第1項規定
      ：「行為後法律有變更者，適用行為時之法律，但行為後
      之法律有利於行為人者，適用最有利於行為人之法律」，
      上開規定乃與刑法第1條罪刑法定主義契合，而貫徹法律
      禁止溯及既往原則，係規範行為後法律變更所生新舊法律
      比較適用之準據法，是刑法第2條本身雖經修正，但該條
      既屬適用法律之準據法，本身尚無比較新舊法之問題，應
      一律適用裁判時之現行刑法第2條第1項之規定，為「從舊
      從輕」之比較，以決定適用之刑罰法律，先予敘明。且比
      較時應就罪刑有關之共犯、未遂犯、想像競合犯、牽連犯
      、連續犯、結合犯，以及累犯加重、自首減輕暨其他法定
      加減原因（如身分加減）與加減例等一切情形，綜其全部
      罪刑之結果而為比較，此有最高法院95年第8次刑事庭會
      議決議可資參照。
    ２被告行為時之刑法第56條規定：「連續數行為而犯同一之
      罪名者，以一罪論。但得加重其刑至二分之一」；惟其行
      為後上開法條業已刪除，該項刪除雖非犯罪構成要件之變
      更，但已影響行為人刑罰之法律效果，自屬法律有所變更
      ，而有比較新舊法之必要；本案被告先後2次施用第二級
      毒品安非他命行為，若依舊法規定，僅以一罪論；若依新
      法，則須分論併罰，經比較新舊法之結果，應以行為時之
      舊法較有利於被告。
    ３被告行為時之刑法第41條第1項前段規定：「犯最重本刑
      為5年以下有期徒刑以下之刑之罪，而受6個月以下有期徒
      刑或拘役之宣告，因身體、教育、職業、家庭之關係或其
      他正當事由，執行顯有困難者，得以1元以上3元以下折算
      1日，易科罰金」，其行為時之易科罰金折算標準，修正
      前罰金罰鍰提高標準條例第2條前段（現已刪除）規定，
      就其原定數額提高為100倍折算1日，則被告行為時之易科
      罰金折算標準，應以銀元300元折算1日，經折算為新臺幣
      後，應以新臺幣900元折算為1日。惟95年7月1日修正公布
      施行之刑法第41條第1項前段則規定：「犯最重本刑為5年
      以下有期徒刑以下之刑之罪，而受6個月以下有期徒刑或
      拘役之宣告者，得以新臺幣1千元、2千元或3千元折算1日
      ，易科罰金」，比較修正前後之易科罰金折算標準，以行
      為時之舊法較有利於被告。
    ４綜合上述各條文修正前後之比較，揆諸修正後刑法第2條
      第1項規定之「從舊從輕」原則及前揭最高法院決議意旨
      ，修正後之規定並非較有利於被告，爰依刑法第2條第1項
      前段規定，整體適用行為時即修正前之刑法相關規定，對
      被告較為有利。
  (二)核被告所為係犯毒品危害防制條例第10條第2項之施用第二
    級毒品罪。其持有第二級毒品安非他命之低度行為，應為施
    用之高度行為所吸收，不另論罪。被告先後2次施用第二級
    毒品犯行，時間緊接，方法相同，觸犯構成要件相同之罪名
    ，顯係基於概括犯意反覆為之，為連續犯，應依修正前刑法
    第56條之規定論以1罪，並加重其刑。被告於95年4月10日施
    用第二級毒品安非他命犯行，雖未據檢察官聲請簡易判決處
    刑，惟本院認有連續犯之裁判上一罪關係，且經檢察官移請
    併案審理，為起訴效力所及，應併予審理。扣案之安非他命
    1包（驗餘檢體含1個塑膠袋重0.212公克），屬於毒品危害
    防制條例第2條第2項第2款所稱之第二級毒品，既為查獲之
    毒品，不問屬於被告與否，應依同條例第18條第1項前段之
    規定，宣告沒收銷燬之；至於扣案放置安非他命之包裝袋1
    個，係存放毒品防止受潮逸漏以便施用，被告雖於本院審理
    時否認係其所有，惟依其警詢偵查及本院準備程序中之供述
    ，足認係其所有之物，而95年2月22日扣案之安非他命吸食
    器1組、玻璃球1個，被告雖亦於本院審理時否認係其所有，
    惟同依其警詢及本院準備程序中之供述，本院認均係被告所
    有供犯罪所用之物，爰依刑法第38條第1項第2款之規定諭知
    沒收。原審依刑事訴訟法第449條第1項前段、第450條第1項
    ，毒品危害防制條例第23條第2項、第10條第2項，刑法第11
    條前段、第41條第1項、第38條第1項第2款，罰金罰鍰提高
    標準條例第2條之規定，量處被告有期徒刑3月，得易科罰金
    ，固非無見，惟原判決未及審酌被告95年4月11日之連續施
    用毒品犯行，自應由本院將原判決撤銷改判。爰審酌被告犯
    罪後坦承犯行，前已因施用毒品經觀察勒戒後，無繼續施用
    毒品傾向，由檢察官為不起訴處分，惟又違反禁令施用毒品
    ，顯見自制力甚低，所為對個人身心戕害程度，暨被告之生
    活狀況、品行、智識程度、犯罪之動機、目的、手段、所生
    危害及犯罪後之態度等一切情狀，量處如主文所示之刑，並
    依修正前刑法第41條第1項前段之規定諭知易科罰金折算標
    準。
據上論斷，應依刑事訴訟法第455條之1第1項、第3項、第364條
、第369條第1項前段、第299條第1項前段，毒品危害防制條例第
10條第2項、第18條第1項前段，刑法第2條第1項前段、第11條前
段、修正前刑法第56條、第41條第1項前段、第38條第1項第2款
，判決如主文。
中　　華　　民　　國　　 96　　年　　6　　月　　28　　日
                  刑事第五庭  審判長法　官　楊惠芬
                                    法　官  楊麗文
                                    法　官  吳靜怡
以上正本證明與原本無異。
本件不得上訴。
中　　華　　民　　國　　 96　　年　　6　　月　　28　　日
                                    書記官　馮玉玲
附錄本案論罪科刑法條全文：
毒品危害防制條例第10條第2項
施用第二級毒品者，處 3 年以下有期徒刑。
